【裁判字號】    98,訴,633
【裁判日期】    980430
【裁判案由】    違反毒品危害防制條例
【裁判全文】
臺灣彰化地方法院刑事判決              98年度訴字第633號
公  訴  人  臺灣彰化地方法院檢察署檢察官
被      告  甲○○
                    （另案於臺灣臺中女子監獄執行中）
上列被告因違反毒品危害防制條例案件，經檢察官提起公訴（98
年度毒偵字第537 號），於本院準備程序中，被告就被訴事實為
有罪之陳述，經裁定改行簡式審判程序，本院判決如下：
    主  文
甲○○施用第一級毒品，累犯，處有期徒刑玖月。
    犯罪事實
一、甲○○前於民國90年間，因施用第一級毒品案件，經臺灣臺
    中地方法院裁定令入戒治處所施以強制戒治，因成效經評定
    合格，嗣經同法院裁定停止戒治，所餘戒治期間付保護管束
    ，惟其於保護管束期間，因違反保護管束應遵守事項情節重
    大，經同法院裁定撤銷停止戒治，續令入戒治處所施以強制
    戒治，業於91年6 月19日執行完畢釋放；其所犯刑事案件部
    分，經同法院以90年度訴字第538 號判決判處有期徒刑10月
    確定。復於前揭強制戒治執行完畢釋放後5 年內之93年間，
    因連續施用第一級毒品案件，經臺灣高等法院臺中分院以94
    年度上訴字第918 號判決判處有期徒刑1 年6 月確定；及因
    施用第二級毒品案件，經臺灣臺中地方法院以94年度易字第
    691 號判決判處有期徒刑3月確定，上開2案嗣經裁定應執行
    有期徒刑1年7月確定，經入監執行，於96年4月2日縮短刑期
    假釋出監付保護管束，並於96年4月25日保護管束期滿未經
    撤銷，而視為執行完畢。詎其仍未戒除毒癮，復基於施用第
    一級毒品海洛因之犯意，於97年12月17日夜間某時，在其位
    於臺中縣梧棲鎮○○路○段300之2號2樓租屋處，以將第一級
    毒品海洛因摻入香菸點燃吸食之方式，施用第一級毒品海洛
    因1 次。嗣於97年12月18日上午，因另案通緝為警在上揭租
    屋處查獲，且經徵其同意採集尿液送驗，結果呈嗎啡陽性反
    應，始查悉上情。
二、案經臺中縣警察局清水分局報請臺灣臺中地方法院檢察署檢
    察官呈請臺灣高等法院臺中分院檢察署檢察長令轉臺灣彰化
    地方法院檢察署檢察官偵查起訴。
    理  由
一、按除被告所犯為死刑、無期徒刑、最輕本刑為3 年以上有期
    徒刑之罪或高等法院管轄第1 審案件者外，於前條第1 項程
    序進行中，被告先就被訴事實為有罪之陳述時，審判長得告
    知被告簡式審判程序之旨，並聽取當事人、代理人、辯護人
    及輔佐人之意見後，裁定進行簡式審判程序；除簡式審判程
    序及簡易程序案件外，第1 審應行合議審判，刑事訴訟法第
    273 條之1 第1 項、第284 條之1 分別定有明文。本件被告
    甲○○所涉係死刑、無期徒刑、最輕本刑為3 年以上有期徒
    刑之罪或高等法院管轄第1 審案件以外之罪，並於本院行準
    備程序時就被訴事實為有罪之陳述，本院合議庭依前揭規定
    ，經評議結果，裁定改由受命法官獨任行簡式審判程序。
二、上開犯罪事實，業據被告甲○○於本院審理時坦承不諱，又
    被告經警採集其尿液送驗結果，確呈嗎啡陽性反應，此有臺
    中縣警察局清水分局尿液真實姓名對照表及中山醫學大學附
    設醫院檢驗科藥物檢測中心於97年12月25日出具之尿液檢驗
    報告各1 份附卷可稽，足徵被告之自白確與事實相符，堪以
    採信。本件事證明確，被告上開犯行洵堪認定，應依法論科
    。
三、按修正毒品危害防制條例就施用毒品者，僅於「初犯」及「
    5年後再犯」二種情形，有其追訴條件之限制，即須於初犯
    經觀察、勒戒或強制戒治釋放後，5年內均無施用毒品之行
    為，始能認其前所實施之觀察、勒戒或強制戒治已足遮斷毒
    癮，而得於5年後再犯時，再予適用初犯之規定，重行觀察
    、勒戒等程序；倘5年內已經再犯，被依法追訴處罰，縱其
    第3 次（或第3 次以上）施用毒品之時間在初犯釋放5 年以
    後，與「5 年後再犯」之情形有別，且因已於「5 年內再犯
    」，顯見其再犯率甚高，原實施觀察、勒戒或強制戒治，已
    無法收其實效，而無5 年戒斷期之存在，自無再經觀察、勒
    戒及強制戒治之必要，應由檢察官逕行起訴，此有最高法院
    95年度臺非字第59、65號判決及95年度第7 次刑事庭會議及
    97年度第5 次刑事庭會議決議意旨足供參照。查本件被告前
    因施用第一級毒品案件，經臺灣臺中地方法院裁定令入戒治
    處所施以強制戒治，因成效經評定合格，嗣經同法院裁定停
    止戒治，所餘戒治期間付保護管束，惟其於保護管束期間，
    因違反保護管束應遵守事項情節重大，經同法院裁定撤銷停
    止戒治，續令入戒治處所施以強制戒治，業於91年6 月19日
    執行完畢釋放；其所犯刑事案件部分，經同法院以90年度訴
    字第538 號判決判處有期徒刑10月確定。復於前揭強制戒治
    執行完畢釋放後5 年內之93年間，因連續施用第一級毒品案
    件，經臺灣高等法院臺中分院以94年度上訴字第918 號判決
    判處有期徒刑1 年6 月；及因施用第二級毒品案件，經臺灣
    臺中地方法院以94年度易字第691號判決判處有期徒刑3月確
    定等情，有臺灣彰化地方法院檢察署刑案資料查註紀錄表及
    臺灣高等法院被告前案紀錄表各1份在卷可考，則其再犯本
    件施用第一級毒品犯行，按諸前揭說明，即與5年後再犯之
    情形有別，自應逕行追訴。
四、核被告甲○○所為，係犯毒品危害防制條例第10條第1 項之
    施用第一級毒品罪。被告持有第一級毒品進而施用，其持有
    第一級毒品之低度行為，應為其施用第一級毒品之高度行為
    吸收，不另論罪。又被告有上開犯罪事實欄所載之前科紀錄
    ，於96年4 月25日保護管束期滿未經撤銷，而視為執行完畢
    等情，有臺灣高等法院被告前案紀錄表、臺灣彰化地方法院
    檢察署刑案資料查註紀錄表各1 份在卷可憑，其於有期徒刑
    執行完畢後，5 年內故意再犯本件有期徒刑以上之罪，為累
    犯，應依刑法第47條第1 項之規定加重其刑。爰審酌被告有
    多次施用毒品前科，及其施用毒品之動機、目的、方法、不
    知珍惜身體、施用毒品所生危害，暨犯後坦承犯行之態度等
    一切情狀，量處如主文所示之刑，以示懲儆。
據上論斷，應依刑事訴訟法第273 條之1 第1 項、第299 條第1
項前段，毒品危害防制條例第10條第1 項，刑法第11條前段、第
47條第1 項，判決如主文。
本案經檢察官陳信郎到庭執行職務。
中    華    民    國    98    年    4     月    30    日
                        刑事第七庭    法  官  郭麗萍
以上正本證明與原本無異。
如不服本判決，應於收受判決後10日內向本院提出上訴書狀，並
應敘述具體理由；其未敘述上訴理由者，應於上訴期間屆滿後20
日內向本院補提理由書（均須按他造當事人之人數附繕本「切勿
逕送上級法院」）。
中    華    民    國    98    年    4     月    30    日
                                      書記官  吳冠慧
附錄本案論罪科刑法條全文：
毒品危害防制條例第10條
施用第一級毒品者，處 6 月以上 5 年以下有期徒刑。
施用第二級毒品者，處 3 年以下有期徒刑。


司法院資訊處製作；財團法人民間司法改革基金會備份。
